【裁判字號】    98,台上,3094
【裁判日期】    980604
【裁判案由】    偽造有價證券
【裁判全文】
最高法院刑事判決            九十八年度台上字第三０九四號
上  訴  人  台灣高等法院檢察署檢察官
上  訴  人
即  被  告  甲○○
上列上訴人等因被告偽造有價證券案件，不服台灣高等法院中華
民國九十五年九月十九日第二審更審判決（九十五年度上更(一)字
第三二一號，起訴案號：台灣台北地方法院檢察署九十一年度偵
字第一七九二號），提起上訴，本院判決如下：
    主  文
上訴駁回。
    理  由
按刑事訴訟法第三百七十七條規定：上訴於第三審法院，非以判
決違背法令為理由，不得為之；是提起第三審上訴，應以原判決
違背法令為理由，係屬法定要件。如果上訴理由書狀並未依據卷
內訴訟資料具體指摘原判決不適用何種法則或如何適用不當，或
所指摘原判決違法情事顯與法律規定得為第三審上訴理由之違法
情形不相適合時，均應認其上訴為違背法律上之程式，予以駁回
。本件原判決認定上訴人即被告（下稱被告）甲○○有其事實欄
所載偽造有價證券之犯行，因而撤銷第一審科刑之判決，改判仍
論被告以意圖供行使之用，而偽造有價證券罪，依刑法第五十九
條規定酌減其刑後，量處有期徒刑一年十月，並為相關從刑之宣
告。已詳敘所憑證據及認定之理由，對於上訴人所提出之辯解，
何以不可採，亦在理由內詳予指駁，俱有卷存之證據資料可資覆
按。檢察官上訴意旨以：被告一再否認犯罪，甚且指稱係遭告訴
人宋尚娟強押逼寫本票，復未為任何民事賠償，其情狀非屬可資
憫恕，原審引用刑法第五十九條酌減其刑，難謂允當等語。被告
上訴意旨則以：原判決理由關於告訴人是否早已知悉伊之姓名乙
節，論述先後矛盾；且告訴人早已知悉伊真正姓名之事實，顯然
與伊是否遭人強押、恐嚇、脅迫，方簽寫系爭本票乙端，攸有關
係，自有調查之必要性，原審未詳予調查究明，遽行判斷，亦有
調查職責未盡之可議云云。
惟按證據之取捨及事實之認定，均為事實審法院之職權，且法院
憑以認定犯罪事實之證據，並不以直接證據為限，即綜合各種直
接、間接證據，本於推理作用，為其認定犯罪事實之基礎，如不
違背經驗法則與論理法則，即不得任意指為違法而據為上訴第三
審之理由。原判決依憑告訴人生前指訴，證人杜翠芬關於告訴人
生前工作收入之供述以及被告配偶王海高之證詞、原審九十年度
上易字第三Ｏ七三號判決、台灣台北地方法院八十八年度促字第
五一四四四號民事裁定各一件等證據資料，經綜合判斷，認定被
告確有本件偽造有價證券犯行，已詳敘其得心證之理由；復說明
被告關於遭人強押方簽寫系爭本票之辯詞，暨證人王海高、鐘天
助之證詞及杜翠芬其餘供述，分係出於飾卸、迴護之圖，委無足
採等旨，所為論斷核與經驗及論理法則俱屬無違。被告上訴意旨
，無非就原審採證認事職權之適法行使，暨原判決已明確論斷說
明之事項，再事爭執，或就同一證據之憑信性持與原判決相異之
見解，而指摘原判決採證不當，並非依據卷內資料具體指摘原判
決有何違法情形，顯與法律規定得為第三審上訴理由之違法情形
不相適合。至原判決理由就告訴人是否早已知悉被告姓名乙節之
論述，固屬先後不一而稍有微疵，但原判決已敘明縱告訴人早已
知悉被告姓名非虛，亦無解於被告本件偽造有價證券罪責之成立
，上開瑕疵與判決本旨尚不生影響，仍不得執為合法之第三審上
訴理由。又犯罪之情狀可憫恕者，得依刑法第五十九條之規定，
酌量減輕其刑，係屬事實審法院於量刑上得自由裁酌之職權。原
判決以告訴人係基於照顧被告情誼而交付借款，被告簽發系爭本
票僅供作原借款之收據憑證，所犯情節與一般偽造有價證券擾亂
金融秩序之經濟犯罪不同，衡其犯罪情節，若處以法定最輕本刑
，猶嫌過重，乃依刑法第五十九條之規定減輕其刑，量處有期徒
刑一年十月，核屬事實審法院就個案量刑裁酌之職權行使，於法
難謂有違。檢察官上訴意旨對於原審此項量刑之職權行使，任意
指摘，難謂已符合首揭法定上訴要件。上訴人等上訴均屬違背法
律上之程式，應併予駁回。
據上論結，應依刑事訴訟法第三百九十五條前段，判決如主文。
中    華    民    國  九十八  年    六    月    四    日
                      最高法院刑事第八庭
                          審判長法官  洪  文  章
                                法官  王  居  財
                                法官  郭  毓  洲
                                法官  黃  梅  月
                                法官  邱  同  印
      本件正本證明與原本無異
                                      書  記  官
中    華    民    國  九十八  年    六    月    六    日
                                                      Ｅ


司法院資訊處製作；財團法人民間司法改革基金會備份。
